【裁判字號】    97,交抗,1296
【裁判日期】    971031
【裁判案由】    聲明異議
【裁判全文】
臺灣高等法院臺中分院刑事裁定        97年度交抗字第1296號
抗  告  人
即受處分人  甲○○
上列抗告人因違反道路交通管理處罰條例聲明異議案件，不服臺
灣臺中地方法院中華民國97年9月30日裁定（97年度交聲字第249
4號），提起抗告，本院裁定如下：
    主  文
抗告駁回。
    理  由
一、原裁定意旨略以：(一)受處分人於97年3月22日9時35分許駕駛
    車牌號碼RX－365號營業貨運曳引車行經臺中縣烏日鄉○○
    路1068號前，因「載運粗砂限重35公噸，過磅重43.9公噸，
    超載8.9公噸，發生車禍事故導致于張玉蝦腳踏車騎士當場
    死亡」違規，為臺中縣警察局烏日分局五光派出所警員徐玉
    成掣發中縣警交字第HD0000000號舉發違反道路交通管理事
    件通知單舉發。嗣經原處分機關依道路交通管理處罰條例第
    29條之2第5項、第67條規定，裁處受處分人吊銷駕駛執照，
    並永久禁考。受處分人不服，具狀聲明異議，經本院以97年
    度交聲字第1670號裁定「原處分撤銷」確定，原處分機關乃
    依該裁定理由三所述及本院97年度交易字第273號宣示判決
    筆錄，認為受處分人駕駛RX－365號車於前揭時間、地點，
    仍有疏未注意車前狀況，因而肇事致人死亡之違規情節，遂
    另依違反道路交通管理處罰條例第61條第1項第4款（前段）
    規定，於97年8月22日以豐監稽違字第裁63－HD0000000號裁
    決書，裁處受處分人吊銷駕駛執照，1年內禁考等情，有臺
    中縣警察局舉發違反道路交通管理事件通知單、本院97年度
    交聲字第1670號裁定、本院97年度交易字第27 3號宣示判決
    筆錄及交通部公路總局臺中區監理所豐原監理站97年8月22
    日豐監稽違字第63－HD0000000號違反道路交通管理事件裁
    決書等在卷可稽（見本院卷第6頁、第11頁、第13頁至第15
    頁），先予敘明。(二)按本院97年度交易字第273 號過失致死
    案件，係受處分人被訴觸犯刑法第276條第2項業務過失致人
    於死之罪嫌。查受處分人於該案偵查中已供承其對本件車禍
    有過失等語（見臺灣臺中地方法院檢察署97年度相字第502
    號卷第30頁），檢察官復以受處分人未注意車前狀況為由，
    於97年4月12日以97年度偵字第8904號起訴書起訴受處分人
    。嗣受處分人於本院97年度交易字第273號97 年5月19日準
    備程序時亦供稱：（法官問：對於檢察官起訴之犯罪事實有
    何意見？是否認罪？）沒有意見，認罪等語（見本院97年度
    交易字第273號卷第10頁反面）。旋該案即進行審判外協商
    程序，受處分人與檢察官並達成協商和意，受處分人再供稱
    ：（法官問：對檢察官起訴事實有何意見？（告以要旨）我
    承認有起訴書所記載之犯罪事實等語（見本院97年度交易字
    第273號卷第11頁反面）。亦即受處分人於上開刑事案件審
    理中亦供承其對於本件車禍有未注意車前狀況之過失。是本
    院97年度交易字第273號宣示判決筆錄所載之犯罪事實要旨
    亦記載甲○○（即受處分人）未注意車前狀況之過失等情，
    故受處分人辯以本院上開宣示判決筆錄並未就車禍經過及事
    實為任何調查審究云云，顯非可採。(三)至於臺中縣警察局道
    路交通事故初步分析研判表（見本院卷第7頁）固載有：于
    張玉蝦不依規定右轉為肇事原因，甲○○（即受處分人）尚
    未發現肇事因素等語。惟此僅係臺中縣警察局針對本件車禍
    肇事原因所作之初步分析研判，已為檢察官及本院上開刑事
    判決所不採，自不足以此作為受處分人有利之認定。又受處
    分人所指其別無其他專長，全家均仰賴其駕車賺錢維生等情
    ，固有可憫之處，然此並不得作為其免除上開裁決之理由，
    原處分機關之裁處於法有據，本件受處分人之聲明異議為無
    理由，應予駁回等語。
二、抗告意旨略以：(一)原審駁回之理由無非以抗告人之自白為依
    據，然被告之自白不得為有罪判決之唯一證據，仍應調查其
    他必要之證據，以察其是否與事實相符；亦即應以補強證據
    擔保自白之真實性，藉之限制自白在證據上之價值，而其所
    補強者，非以事實之全部為必要，但亦須因補強證據與自白
    之相互利用，足使犯罪事實獲得確信者，始足當之，刑事訴
    訟法第156條第2項定有明文，最高法院46年台上字第809 號
    判例、74年台覆字第10號判例亦可資參照。原審未依法調查
    其他必要之證據，即憑空臆測，以抗告人之自白認定就本件
    車禍有過失，實有違誤。(二)原審除未調查其他必要證據（如
    ：送請相關機關鑑定肇事責任）外，反而以檢察官起訴及法
    院刑事判決未採臺中縣警察局針對本件車禍肇事原因所作之
    初步分析研判，而認不足以此作為抗告人有利之認定，殊不
    知檢察官起訴及法院刑事判決完全僅以抗告人之自白為唯一
    之證據，並未論及上開臺中縣警察局所作之初步分析研判，
    原審裁定竟逕認該初步分析研判表為檢察官及法院刑事判決
    所不採云云，亦有疏漏。(三)本件車禍業經臺中縣警察局針對
    本件車禍肇事原因所作之初步分析研判，認抗告人並無過失
    責任，倘原審認此證據有瑕疵，自應另行調查，豈有僅在抗
    告人自白、檢察官及法院刑事判決未對台中縣警察局之初步
    分析研判表示意見之情況下，遽認抗告人就本件車禍有過失
    。爰依法提起抗告，請求撤銷原裁定，另為適法之裁定等語
    。
三、按汽車駕駛人，駕駛汽車違反道路交通安全規則第33條之管
    制規則，因而肇事致人死亡，吊銷其駕駛執照，道路交通管
    理處罰條例第61條第1項第4款定有明文。次按汽車駕駛人，
    曾依第27條第2項、第29條之2第5項、第35條第1項、第3項
    後段、第4項後段、第37條第2項、第54條、第61條第1項第1
    款、第2款、第62條第4項後段規定吊銷駕駛執照者，終身不
    得考領駕駛執照，但有第67條之1所定情形者，不在此限。
    汽車駕駛人，曾依第29條第4項、第30條第3項、第35條第3
    項前段、第4項前段、第37條第3項、第43條、第61條第1項
    第3款、第4款後段規定吊銷駕駛執照者，3年內不得考領駕
    駛執照；汽車駕駛人駕駛營業大客車，曾依第35條第2項規
    定吊銷駕駛執照者，4年內不得考領駕駛執照。汽車駕駛人
    ，曾依本條例其他各條規定吊銷駕駛執照者，1年內不得考
    領駕駛執照。道路交通管理處罰條例第67條第1項、第2項、
    第3項亦有明文。經查：
  (一)按汽車駕駛人，應注意車前狀況，並隨時採取必要之安全措
    施，道路交通安全規則第94條第3項定有明文。汽車駕駛人
    駕駛汽車，對此規定自應注意遵守。本件抗告人甲○○以駕
    駛營業曳引車載運砂石為業，為從事業務之人，所謂業務係
    指以反覆同種類之行為為目的之社會活動，因此從事業務之
    人，就一定危險認識之能力較一般常人為高，應具有較高之
    注意義務。抗告人於民國97年3月22日上午，駕駛車號RX－
    365號營業曳引車（後聯結有車號UE－63號子車），沿臺中
    縣烏日鄉○○路由東往西方向直行，原應注意貨車裝載貨物
    不得超過核定之總重量，及應隨時注意車前狀況，並採取必
    要之安全措施，且依當時天氣晴朗，日間有自然光線，路面
    乾燥無缺陷及障礙物，視線良好，並無其他不能注意之情事
    ，竟疏未遵守載重35公噸之限制，而載運43.9公噸之砂石，
    及疏未注意車前狀況之規定，嗣於同日上午8時30分許，行
    經臺中縣烏日鄉○○路與五光路1058巷口之無號誌交岔路口
    ，適逢張玉蝦騎乘腳踏車沿五光路1058巷口由北往南轉西方
    向騎出交岔路口，因甲○○未注意車前狀況，及因超載8.9
    公噸無法及時煞車閃避，致其所駕駛車輛之右前端防捲裝置
    與張玉蝦所騎乘腳踏之左手把碰撞，張玉蝦因而人車倒地，
    而遭曳引車右後側車輪碾過頭部，受有顱骨粉碎性骨折等傷
    勢，當場死亡。抗告人對上開法律規定事項，非不能注意，
    竟疏未注意，致擦撞並輾壓被害人導致死亡，對於該死亡結
    果，自應負過失責任。
  (二)上開過失致死事實，業據抗告人於刑事訴訟程序訊問時（見
    臺灣臺中地方法院97年度交易字第273號卷第10至12頁，影
    印附於原審卷第26至28頁）坦承不諱，並經認罪協商成立，
    抗告人就所犯刑法第276條第2項之業務過失致死罪亦已坦承
    犯行，願受有期徒刑6月，緩刑2年之處罰在案，其上開自白
    係出於自由意志所為，自有證據能力及證據價值。除抗告人
    之自白外，該車禍事故亦有臺中縣烏日鄉○○路之監視器光
    碟、臺灣臺中地方法院檢察署97年3月31日勘驗光碟、道路
    交通事故調查報告表一、二、現場圖、現場照片、警員職務
    報告書、舉發違反道路交通管理事件通知單影本等件為證，
    故抗告人上開交通違規過失致死之事實，洵堪認定，原處分
    機關交通部公路總局臺中區監理所豐原監理站依道路交通管
    理處罰條例第61條第1項第4款、第67條第3項之規定，裁處
    吊銷受處分人之駕駛執照，並禁考1年，於法尚無不合，原
    審裁定駁回受處分人所提之聲明異議，本院經核其認事用法
    均無違誤。抗告人抗告意旨，猶執前詞，指摘原裁定不當，
    請求撤銷原裁定，為無理由，應予駁回。
四、據上論結，應依道路交通案件處理辦法第26條，刑事訴訟法
    第412條，裁定如主文。
中    華    民    國    97    年    10    月    31    日
            刑事第十庭    審判長法  官  林  照  明
                                法  官  郭  瑞  祥
                                法  官  林  欽  章
上列正本證明與原本無異。
不得再抗告。
                                書記官  許  哲  禎
中    華    民    國    97    年    11    月    3     日


司法院資訊處製作；財團法人民間司法改革基金會備份。
